【裁判字號】    99,交聲,46
【裁判日期】    990226
【裁判案由】    違反道路交通管理處罰條例聲明異議
【裁判全文】
臺灣桃園地方法院交通事件裁定        99年度交聲字第46號
原處分機關  交通部公路總局新竹區監理所桃園監理站
異  議  人
即受處分人  甲○○
上列異議人即受處分人因違反道路交通管理處罰條例案件，對於
交通部公路總局新竹區監理所桃園監理站民國98年12月29日所為
之處分（原處分案號：桃監裁罰字第裁52-DB0000000、52-DB000
0000 號），聲明異議，本院裁定如下：
    主  文
異議駁回。
    理  由
一、原處分機關以：異議人即受處分人甲○○駕駛所有車號1166
    -KR 號自用小客車於98年9 月17日上午9 時12分許，行經春
    日路、鎮安街口，竟於交通號誌轉換為紅燈後仍強行闖越，
    復於舉發員警驅車鳴笛示意停車受檢後，未加置理，竟右轉
    成功路往龜山方向加速駛離，經舉發員警記下車號及相關車
    輛特徵，並於返回勤務駐地查詢廠牌及車輛顏色相符後，以
    異議人「駕車行經有燈光號誌管置之交岔路口闖紅燈」及「
    違反處罰條例之行為，拒絕停車接受稽查而逃逸」等情，掣
    發桃警交字第DB0000000 、DB0000000 號舉發通知單予以舉
    發。嗣經原處分機關調查結果，認異議人確有前述違規行為
    ，乃依道路交通管理處罰條例第53條第1 項、第60條第1項
    、第63條第1 項，違反道路交通管理事件統一裁罰基準及處
    理細則第41條、第43條、第44條、第67條之規定，於98年12
    月19日以桃監裁罰字第裁52-DB0000000、52-DB0000000號裁
    決書，分別裁處異議人罰鍰新臺幣（下同）2,700 元，記違
    規點數3 點及罰緩3,000 元，記違規點數1 點等語。
二、聲明異議意旨略以：異議人固不否認伊有於上開時間行經上
    開路段之事實，惟辯稱伊並未闖紅燈，亦未見員警臨檢，且
    春日路與成功路路口號誌係可以紅燈右轉，伊由春日路轉往
    成功路，並無闖紅燈之情形，因認原處分有所違誤，請求撤
    銷原處分等云云。
三、按駕駛人駕駛汽車，應遵守道路交通標誌、標線、號誌之指
    示，行駛至交岔路口，其行進、轉彎，應遵守燈光號誌，而
    車輛面對行車管制號誌圓形紅燈表示禁止通行，不得超越停
    止線或進入路口，道路交通安全規則第90條、第102 條第1
    項第1 款、道路交通標誌標線號誌設置規則第206 條第5 款
    分別定有明文。次按汽車駕駛人，行經有燈光號誌管制之交
    岔路口闖紅燈者，處1,800 元以上5,400 元以下罰鍰，並予
    記違規點數3 點，道路交通管理處罰條例第53條第1 項、第
    63條第1 項第3 款亦有明文。又汽車駕駛人，駕駛汽車有違
    反本條例之行為，經交通勤務警察或依法令執行交通稽查任
    務人員制止時，不聽制止或拒絕停車接受稽查而逃逸者，除
    按各該條規定處罰外，處新臺幣3,000 元以上6,000 元以下
    罰鍰，並予記違規點數1 點，道路交通管理處罰條例第60條
    第1 項亦定有明文。
四、異議人雖矢口否認伊於上開時、地有闖紅燈及拒絕停車接受
    稽查之行為云云，然查：
  (一)異議人既自認有於上開時、地行經該路段之事實，則其行經
    有燈光號誌管制之交岔路口闖紅燈之違規事實，有本件舉發
    違反道路交通管理事件通知單、桃園縣政府警察局桃園分局
    書函、裁決書、送達證書等資料在卷可稽。且經本院依職權
    查詢系爭路段電子地圖，可知春日路與鎮安街係T 型三岔路
    口，依異議人行車路線，確實應先經過鎮安街口才會到達成
    功路口，亦與舉發員警周登豐於前揭書函所述之舉發情節相
    符，應堪採信。又本件原處分機關係處罰異議人闖越春日路
    、鎮○街路口之紅燈，而非春日路與成功路路口之紅燈，因
    此該春日路與成功路路口之號誌是否可以紅燈右轉，與本件
    違規情節並無關聯，異議人以此為由聲明異議，顯係誤會。
    且經本院再度函查原舉發單位，確認春日路與鎮安街口並無
    紅燈可右轉之燈號，有桃園縣政府警察局桃園分局99年2 月
    11 日 函在卷可稽，復依前揭電子地圖所示，春日路（往成
    功路方向）與鎮安街口處，右側亦無岔路可供通行，足認被
    告所辯尚非可採，不足動搖原處分之認定基礎。
  (二)按依道路交通管理處罰條例科處行政罰事件，依據公法爭議
    之舉證責任分配法則，固應先由行政機關就其業已履踐相關
    正當法程序，以及人民應受處罰之客觀違反法令行為，負證
    明之責，受處罰人就行政機關已為相當證明之前事項，若主
    張欠缺主觀歸責條件或為其他抗辯，亦須就其所辯提出反證
    。惟行政機關對於前開應為舉證事項，非不得以執行查察取
    締勤務人員，以其親身見聞事實供作證明方法，尤於當場舉
    發交通違規事件，鑑於交通違規事實往往驟然而現、稍縱即
    逝，若硬性要求舉發員警不分違規情節，一律必須預留證據
    ，俾便事後提出供法院審酌，除有現實技術可行性之困難外
    ，勢將大幅提高交通管理之行政成本，並嚴重削弱道路交通
    管理之行政效能，此絕非立法者制定道路交通管理法規之本
    意。又警員舉發交通違規，係依道路交通管理處罰條例授權
    所為之職權行使，當可推知立法者有意授權依警員立即性之
    認知、判斷已足，並無必須另有其他積極佐證：如其他目擊
    證人或必須拍攝照片等，始構成處分要件之規定。此係因執
    行職務之公務員，通常多具有一定之考選資格與專業訓練，
    且其執法之對象係不特定之大眾，故其立場經立法機關推定
    ，應具有客觀、中正與公平之特質，而無故意偏頗之虞。查
    前揭桃園分局99年2 月11日函略謂：舉發員警當日穿著制服
    、反光背心站立於車道旁，目睹車輛違規時，立即持指揮棒
    鳴笛攔停，該路段道路筆直，路肩為禁止臨時停車線，無車
    輛違停，違規人可清楚目視員警攔停手勢，並有春日路、鎮
    ○街○○路況及取締位置之照片6 幀在卷可參。此外，本院
    復查無證據足資證明取締員警有捏造事實或違法取締，其舉
    發事實不足採信之情事，是受處分人所辯，要無理由，故本
    件事證明確，受處分人之違規行為堪以認定。
  (三)綜上，異議人上開辯解，並無依據，尚難憑採。揆諸前開規
    定及說明，原處分機關上揭裁決分別處分異議人罰鍰2,700
    元，記違規點數3 點及罰鍰3,000 元，記違規點數1 點並無
    不當，是本件聲明異議為無理由，應予駁回。
據上論斷，應依道路交通管理處罰條例第87條第2 項，道路交通
案件處理辦法第19條，裁定如主文。
中    華    民    國    99    年    2     月    26    日
                  交通法庭  法  官  毛松廷
以上正本證明與原本無異。
如不服本裁定，應於裁定送達後5 日內向本院提出抗告狀。
                            書記官  陳恩如
中    華    民    國    99    年    3     月    2     日

司法院資訊處製作；財團法人民間司法改革基金會備份。
